【裁判字號】    94,訴,2216
【裁判日期】    950322
【裁判案由】    毒品危害防制條例
【裁判全文】
臺灣板橋地方法院刑事判決              94年度訴字第2216號
公  訴  人  臺灣板橋地方法院檢察署檢察官
被      告  甲○○
                    （現另案於臺灣臺北監獄臺北分監執行）
上列被告因違反毒品危害防制條例案件，經檢察官提起公訴（94
年度核退毒偵字第1953號）及移送本院併案審理（同署95年度毒
偵字第1707號），嗣因被告就被訴事實為有罪之陳述，本院告知
被告簡式審判程序之旨，並聽取當事人之意見後，裁定改由受命
法官獨任依簡式審判程序進行，判決如下：
    主  文
甲○○連續施用第一級毒品，累犯，處有期徒刑壹年。
扣案之第一級毒品海洛因壹包之外包裝沒收，其內之第一級毒品
海洛因（驗前淨重零點伍公克，驗後淨重零點肆捌伍公克）沒收
銷燬之，扣案之注射針筒壹支沒收。
    事  實
一、甲○○前因施用毒品案件，經本院裁定送觀察、勒戒後，因
    認無繼續施用毒品之傾向，業經本院於民國87年12月11日以
    86年度訴字第3041號判決免刑，並於88年1 月15日確定。其
    於上開免刑判決後之5 年內，再因施用毒品案件，經本院裁
    定送觀察、勒戒後，因認有繼續施用毒品之傾向，又經本院
    裁定令入戒治處所施以強制戒治，而於90年10月19日入所戒
    治，其後於91年9 月10日停止戒治並付保護管束，而於91年
    10月18日保護管束期滿，視為強制戒治期滿，並經本院於91
    年3 月25日以91年度訴字第306 號判處有期徒刑8 月，而於
    91年4 月22日確定，嗣經入監執行，而於92年6 月30日執行
    完畢。其於上開強制戒治執行完畢釋放後之5 年內，又因施
    用毒品案件，經本院於94年3 月20日以94年度訴緝字第56號
    判處應執行有期徒刑1 年2 月，再經臺灣高等法院於94年7
    月29日以94年度上訴字第1811號判決駁回上訴，嗣於94年9
    月5 日確定，現尚在監執行中。詎甲○○猶不知悔改，竟又
    基於施用第一級毒品海洛因之概括犯意，於上開強制戒治執
    行完畢釋放後之5 年內即自94年8 月12日上午9 時許起至95
    年2 月15日下午4 時許止，在其臺北縣土城市○○路459 號
    2 樓住處、臺北縣三峽鎮○○路44巷86號2 樓友人住處等地
    點，以注射針筒注射海洛因之施用方式，約1 星期即注射海
    洛因1 次，連續多次施用第一級毒品海洛因。嗣於94年8 月
    12日下午3 時10分許，在臺北縣新莊市○○路與新泰路口新
    泰國中前，因形跡可疑，為警盤查，扣得第一級毒品海洛因
    1 包（驗前淨重0.5 公克，驗後淨重0.485 公克）；復於95
    年2 月15日晚上9 時30分許，因其在臺北縣板橋市○○路16
    4 之2 號「廣厚宮」內行竊（竊盜部分，另由檢察官偵查）
    ，而遭警方當場逮捕，並扣得其所有供施用本件海洛因所用
    之注射針筒1 支，其後均經採集其尿液送驗而查獲上情。
二、案經臺北縣政府警察局新莊分局報告臺灣板橋地方法院檢察
    署檢察官偵查起訴，且經臺北縣政府警察局板橋分局報告臺
    灣板橋地方法院檢察署檢察官偵查而移送本院併案審理。
    理  由
壹、程序方面：
    按本件被告甲○○所犯係死刑、無期徒刑、最輕本刑為3 年
    以上有期徒刑以外之罪，其於準備程序就前揭被訴事實為有
    罪之陳述，經法官告知簡式審判程序之旨，並聽取其與公訴
    人之意見後，本院認無不得或不宜改依簡式審判程序進行之
    處，爰依刑事訴訟法第273 條之1 第1 項、第284 條之1 ，
    裁定本件由受命法官獨任進行簡式審判程序，合先敘明。
貳、實體方面：
  一、訊據被告甲○○對於前揭犯罪事實均坦承不諱，本院復審
      酌：
    (一)查被告前因施用毒品案件，經本院裁定送觀察、勒戒後，
      因認無繼續施用毒品之傾向，業經本院於87年12月11日以
      86年度訴字第3041號判決免刑，並於88年1 月15日確定。
      其於上開免刑判決後之5 年內，再因施用毒品案件，經本
      院裁定送觀察、勒戒後，因認有繼續施用毒品之傾向，又
      經本院裁定令入戒治處所施以強制戒治，而於90年10月19
      日入所戒治，其後於91年9 月10日停止戒治並付保護管束
      ，而於91年10月18日保護管束期滿，視為強制戒治期滿，
      並經本院於91年3 月25日以91年度訴字第306 號判處有期
      徒刑8 月，而於91年4 月22日確定，嗣經入監執行，而於
      92年6 月30日執行完畢。其於上開強制戒治執行完畢釋放
      後之5 年內，又因施用毒品案件，經本院於94年3 月20日
      以94年度訴緝字第56號判處應執行有期徒刑1 年2 月，再
      經臺灣高等法院於94年7 月29日以94年度上訴字第1811號
      判決駁回上訴，嗣於94年9 月5 日確定，現尚在監執行中
      之事實，有臺灣高等法院被告前案紀錄表1 份在卷可按。
      是被告於涉本案之前，業曾三犯施用毒品，並於前揭強制
      戒治執行完畢後釋放甚明。
    (二)次查，經警將被告先後遭查獲時所採之尿液送驗結果，均
      係呈嗎啡陽性反應，此有臺北縣政府警察局新莊分局偵辦
      毒品麻醉藥品案被移送人姓名及代碼對照表、臺北縣政府
      警察局板橋分局偵辦毒品危害防制條例案被移送人姓名及
      代碼對照表、臺灣檢驗科技股份有限公司94年8 月31日編
      號CH/2005/80818 號、95年3 月2 日編號CH/2006/20968
      號濫用藥物尿液檢驗報告各1 份在卷可稽。又查：
      (1)海洛因施用入人體後水解還原成嗎啡，再循嗎啡之代謝
        方式排出體外，業據行政院衛生署藥物食品檢驗局以73
        藥檢壹字第030221號函說明綦詳，且尿液中能否驗出嗎
        啡陽性反應，與其投與量、投與途徑、採尿時間、個人
        體質及檢測方法之靈敏度有關，國外曾有文獻報導注射
        6 毫克之海洛因鹽酸鹽，其代謝物嗎啡之平均可檢出時
        限約為26小時，亦經行政院衛生署藥物食品檢驗局於81
        年9 月8 日以（81）藥檢壹字第8114885 號函釋明在案
        。
      (2)再者，前揭尿液檢驗報告均載明係以ＧＣ／ＭＳ（即氣
        相層析質譜儀分析法）方法作為確認檢驗之方式，而該
        方法之原理係檢品經氣化後，通過層析管分離純化，再
        將純化後之成分循序送入質譜儀做個別鑑定。因質譜儀
        所測定之圖譜，在化學上被公認具有指紋特性，故可據
        以完全判定該檢品係為何種化合物。職是，台北榮民總
        醫院即認為若以氣相層析質譜儀（ＧＣ／ＭＳ）作藥物
        及其代謝產物之定性及定量分析，幾乎不會有偽陽性反
        應產生，此經該院於83年4 月7 日以83北總內字第3059
        號函釋明在案。
      (3)準此而論，被告之尿液經以氣相層析質譜儀分析法檢驗
        ，既均係呈嗎啡陽性反應，顯見被告應有在前揭犯罪時
        間施用第一級毒品海洛因之行為甚明。
    (三)此外，扣案之第一級毒品海洛因1 包送驗結果，確係第一
      級毒品海洛因無訛（驗前淨重0.5 公克，驗後淨重0.485
      公克），此有臺灣檢驗科技股份有限公司94年9 月2 日編
      號CH/2005/80719 號濫用藥物檢驗報告1 份在卷可稽，且
      本件另有注射針筒1 支扣案為佐，核與被告本件所施用之
      毒品及使用之施用器具相符，益見被告確有施用第一級毒
      品海洛因無誤。
    (四)綜上所述，被告前曾三犯施用毒品，且於前揭強制戒治執
      行完畢釋放後，5 年內再犯本件施用第一級毒品海洛因，
      事證應屬明確，其犯行應堪認定。
  二、查海洛因係屬毒品危害防制條例第2 條第2 項第1 款所規
      定之第一級毒品，核被告所為，係犯毒品危害防制條例第
      10條第1 項施用第一級毒品罪。被告持有毒品，復進而施
      用，其持有毒品之低度行為，為施用毒品之高度行為所吸
      收，均不另論罪。被告先後多次施用第一級毒品海洛因之
      犯行，時間緊接，所犯構成要件相同，顯係基於概括犯意
      反覆為之，為連續犯，依刑法第56條規定，以一罪論，並
      加重其刑。至公訴意旨固僅論及被告於94年8 月12日上午
      9 時許施用第一級毒品海洛因之犯罪事實，漏未論及其餘
      施用第一級毒品海洛因之犯罪事實，惟二者間有連續犯之
      裁判上一罪關係，已如前述，該漏未論及之部分應為起訴
      效力所及，本院自應併予審判。被告前因施用毒品案件，
      經本院於91年3 月25日以91年度訴字第306 號判處有期徒
      刑8 月，而於91年4 月22日確定，嗣經入監執行，而於92
      年6 月30日執行完畢，業如前述，其受有期徒刑執行完畢
      ，於5 年以內再犯本件最重本刑為有期徒刑以上之罪，為
      累犯，應依刑法第47條規定，加重其刑，並依刑法第70條
      規定，遞加重之。
  三、本院審酌被告施用毒品，足以戕害其身心，滋生其他犯罪
      ，惡化治安，嚴重損及公益，且被告前曾三犯施用毒品，
      業經強制戒治執行完畢釋放，竟再為本件施用毒品犯行，
      顯見其不思悔改，自制力亦顯不佳；惟另考量被告於犯後
      已能坦承犯行，而其施用毒品行為於本質上係屬自我戕害
      行為，反社會性之程度應屬較低等一切情狀，酌情量處如
      主文所示之刑，以資懲儆。又前揭扣案之海洛因1 包內之
      海洛因，既屬第一級毒品，爰依毒品危害防制條例第18條
      第1 項前段規定，併予宣告沒收銷燬之（惟鑑驗耗用之毒
      品既已滅失，自毋庸宣告沒收銷燬）；至該海洛因1 包之
      外包裝，係用於包裹毒品，防其裸露、潮濕，便於攜帶施
      用，亦係供被告施用毒品所用或預備之物，且係被告所有
      ，此據被告於本院審理時供明在卷，爰依刑法第38條第1
      項第2 款規定，亦併予宣告沒收。另扣案之注射針筒1 支
      ，係供被告施用本件海洛因所用，且係被告所有，亦據被
      告於本院審理時供明無誤，同依刑法第38條第1 項第2 款
      規定，併予宣告沒收。
據上論斷，應依刑事訴訟法第273 條之1 第1 項、第284 條之1
、第299 條第1 項前段，毒品危害防制條例第10條第1 項、第18
條第1 項前段，刑法第11條、第56條、第47條、第38條第1 項第
2 款，判決如主文。
本案經檢察官黃仙宜到庭執行職務。
中    華    民    國    95    年    3     月    22    日
                  刑事第十三庭  法  官  陳信旗
以上判決正本證明與原本無異。
如不服本判決，應於送達後10日內向本院提出上訴狀。
                                書記官  陳昭綾
中    華    民    國    95    年    3     月    24    日
附錄本判決論罪科刑之法條：
毒品危害防制條例第10條第1項
    施用第一級毒品者，處6月以上5年以下有期徒刑。


司法院資訊處製作；財團法人民間司法改革基金會備份。
